臺灣高等法院刑事判決　　　　　　　　　　　　　九十二年度上易字第三六九一號
　　上　訴　人　臺灣板橋地方法院檢察署檢察官
　　上　訴　人
　　即　被　告　甲○○(即陳膺.
　　被　　　告　乙○○
右上訴人因被告傷害等案件，不服臺灣板橋地方法院九十二年度易字第一三三八號，
中華民國九十二年九月三十日第一審判決（起訴案號：臺灣板橋地方法院檢察署九十
一年度偵字第一九五九八號、九十二年度偵字第一一八九號、九十二年度偵字第一一
九０號），提起上訴，本院判決如左：
    主  文
上訴駁回。
    事  實
一、甲○○、田德馨與程研於民國（下同）九十一年九月二十五日下午二時三十分許
    ，因另宗背信案件，赴臺灣板橋地方法院檢察署偵查大樓三樓之三０六偵查庭應
    訊，嗣於庭訊時發生口角爭執，詎程研竟基於傷害甲○○、田德馨二人身體之概
    括犯意，連續徒手毆打甲○○及田德馨，至甲○○、田德馨受傷 (程研所涉傷害
    部分業經原審判決拘役五十日確定），甲○○亦憤而基於傷害程研之犯意，徒手
    毆打程研，使程研受有右面部輕微腫一公分×一公分、左腕挫瘀傷一公分×一公
    分、左前臂挫瘀傷一公分×一公分等傷害。
二、案經甲○○、田德馨、程研訴請臺灣板橋地方法院檢察署檢察官偵查起訴。
    理  由
壹、被告甲○○部分：
一、訊據被告甲○○矢口否認有何傷害犯行，並辯稱：伊當時係遭同案被告程研及另
    名程女友人乙○○毆傷，並未出手毆打程研云云。經查，前揭被告甲○○如何傷
    害同案被告程研之事實，迭據告訴人即同案被告程研於偵查中及原審調查、審理
    時指訴綦詳，核與證人即斯時在現場負責詢問被告三人之臺灣板橋地方法院檢察
    署檢察事務官許彥培於偵查中證述「‧‧‧因為當事人程研、甲○○之間言語不
    合，程研出手先扭打推擠甲○○，並且也推倒田德馨，經我阻止無效‧‧‧看到
    程研推田德馨、甲○○到律師席前的牆邊，程研並用左手抓田德馨的頭髮‧‧‧
    我看到程研打甲○○時，甲○○抓住程研扭在一起，身體有碰觸，田德馨並沒有
    出手。」等語相符（參見臺灣板橋地方法院檢察署九十一年度他字第三三八七號
    偵查卷第三六頁背面、第三七頁），而當時雙方確有發生拉扯碰觸一節，復據證
    人洪聖雄證述：「我有看到程研、陳璽佑、田德馨在法庭拉扯，進去後程研就停
    手一直對陳璽佑、田德馨侮罵‧‧‧。」、證人黃瑞民證述：「當天是在３０８
    值勤，聽到３０６有爭吵聲，就跑過去看，四位當事人有拉扯‧‧‧」等語可明
    ，並有診斷證明書影本一份附卷可稽，堪認被告甲○○確有徒手毆打程研成傷之
    情事無疑，其前開辯解，自屬事後圖卸推托之詞，要無足採。是本案事證已臻明
    確，被告甲○○犯行洵堪認定。
二、核被告甲○○所為，係犯刑法第二百七十七條第一項之傷害罪。原審法院適用第
    二百七十七條第一項、第四十一條第一項前段，罰金罰鍰提高標準條例第一條前
    段、第二條，審酌被告甲○○與同案被告程研二人偶遇細故糾紛，不思循理性途
    徑解決，竟以暴力相向，徒使彼此及被害人蒙受身心傷害而無濟於事，並參酌其
    素行狀況（有本院被告全國前案記錄表二份在卷可參）、犯罪手段、所生危害及
    犯罪後態度等一切情狀，量處被告陳璽佑拘役四十日，並諭知易科罰金之折算標
    準，經核認事用法均無不合，量刑亦屬允當。被告陳璽佑上訴意旨猶執陳詞徒以
    現場錄音帶及其譯文均無法顯示被告確有毆打程研云云，否認犯罪，惟查本件案
    發當時雙方確有互相辱罵拉扯之情，已如前述，同案被告程研亦受有前述傷害，
    衡情應係雙方在拉扯中所傷，被告甲○○對程研所受之傷害即難解免其責。被告
    甲○○所執錄音帶及譯文等證據，尚難據為其有利之認定，被告陳璽佑上訴非有
    理由，應予駁回。
貳、被告乙○○部分：
一、公訴意旨略以：被告乙○○於前揭時、地，徒手參與程研共同毆打甲○○、田德
    馨二人，使甲○○、田德馨分別受有前開傷害，並於該次庭訊完畢後，於該偵查
    庭外之三樓樓梯口，向甲○○恫稱：「我都敢進法庭打你了，在外面要讓你死得
    更難看！」等語，致生危害於安全，因認被告乙○○涉有刑法第二百七十七條第
    一項之傷害罪嫌及同法第三百零五條之恐嚇罪嫌云云。
二、按犯罪事實應依證據認定之，無證據不得推定其犯罪事實；又不能證明被告犯罪
    者，應諭知無罪之判決；刑事訴訟法第一百五十四條及第三百零一條第一項分別
    定有明文。
三、本件公訴人認被告乙○○涉有傷害、恐嚇罪嫌，無非以告訴人即被告甲○○、田
    德馨之指訴，證人洪聖雄之證述，卷附診斷證明書及當庭錄音帶譯文等為據。訊
    據被告乙○○堅決否認有傷害及恐嚇犯行，辯稱：伊當時係應程研之招呼，進入
    上開偵查庭內將雙方拉開，並無出手毆打被告甲○○、田德馨及之情事，嗣該次
    庭訊完畢，亦隨即與程研逕自離去，並無出言恐嚇甲○○之情事等語。
四、經查：
  (一)本件告訴人即被告甲○○、同案被告田德馨二人固迭於偵查中及原審調查、審理
    時指訴被告乙○○有與同案被告程研共同將彼等毆傷之情事云云，惟依告訴人即
    被告甲○○指訴情節觀之，其於偵查中原指稱：「‧‧‧事務官就按鈴叫法警進
    來，法警進來後，程研叫庭外的乙○○進來，乙○○就把田德馨推到程研那裏，
    程研抓住田德馨頭髮，乙○○拿手打我右手臂及眼晴，打完後乙○○就出去‧‧
    ‧」云云（見臺灣板橋地方法院檢察署九十一年度他字第三三八七號偵查卷第二
    九頁背面、第三十頁），於原審調查時復指稱：「‧‧‧開庭中，程研先用手打
    我一巴掌，又連續拍我肩膀，然後開門叫乙○○進來，楊進來後先把田德馨推向
    程，楊再打我眼眶及右手臂，我馬上向檢察事務官反應，我從頭到尾都沒有動手
    ‧‧‧」云云（見原審卷第三三、三四頁），而告訴人即同案被告田德馨於偵查
    中則指稱：「程研就先打甲○○先生，陳先生被打到後面之後，程研就過來打我
    ，他是用牛皮紙袋及我的公事包來打我的頭部，當時法警進來，程研也去叫乙○
    ○來，他進來之後，直接打我們兩個，乙○○是打甲○○，然後把我推開，程研
    就抓我頭髮‧‧‧」云云（見同上偵查卷第三十頁），原審調查時復指稱：「‧
    ‧‧在庭內時我站在陳膺洲左邊，程研站在陳的右邊，我和陳在看資料，程就用
    手打陳的臉，我對程說怎麼可以打人，程就拿我帶來的一個牛皮紙袋往我砸過來
    ，接著程就追上來把我和陳打到偵查庭左邊的角落，然後程大喊乙○○，楊就直
    接衝進來，先把我推向程，程就抓著我頭髮猛敲我頭，當時我頭是側著，我側著
    看到陳一直用手護著他的頭，楊就用手一直捶他手臂，這過程中有二位法警進來
    ，檢察事務官就叫他們停手，程還不斷叫囂‧．．」云云（見原審卷第三四頁）
    ，綜上告訴人所述，告訴人甲○○及田德馨對於被告乙○○當時究係先於抑或後
    於臺灣板橋地方法院檢察署法警進入上開偵查庭，以及被告乙○○究係先毆打被
    告甲○○抑或先將被告田德馨推向被告程研等等重要關鍵細節，彼此指訴內容明
    顯存有齟齬，且被告乙○○進入偵查庭前，程研與甲○○、田德馨已拉扯在一起
    ，被告乙○○進入偵查庭後之動作究係勸架抑或參與毆打告訴人，即有疑義。則
    告訴人指訴被告乙○○涉有前揭傷害犯行等情，是否確與事實相符，自非無疑。
    參以證人許培彥、洪聖雄、黃瑞民、黃志榮證述情節觀之，證人許培彥於偵查中
    證稱：「‧‧‧經我阻止無效，聽到程研在庭內叫喊乙○○來，並走向大門（３
    ０６右前方門）並打開，又衝向甲○○及田德馨，因為我見情形不對，就撥電話
    給法警室請求支援，電話沒人接，我就下到審判桌，去按緊急電鈴，俯身再起來
    時，看到程研推田德馨及甲○○到律師席前的牆邊，程研並用左手抓田德馨的頭
    髮，當時我並沒注意到誰進來，我按完電鈴起身後，我聽到洪聖雄（法警）大聲
    說要他們分開，至於他們如何分開不太記得，法警制止後，我聽到乙○○在庭的
    門外說這是什麼地方，還可以亂來，楊當時是揹著皮包，是斜揹。（你有無看到
    乙○○打甲○○及田德馨？）當時我是去找緊急鈕，所以沒看到‧‧‧」等語（
    見同上偵查卷第三六頁背面、第三七頁），證人洪聖雄於偵查中及原審調查時證
    稱：「‧‧‧我聽到３０６有爭吵聲就走進３０６，當時門已經打開，我看到程
    研、甲○○、田德馨在法庭，面對法庭的右上角拉扯，程研一直拉甲○○及田德
    馨，乙○○是站在庭內，進來是沒有看到乙○○有何動作‧‧‧」、「當時那間
    偵查庭門開著，我就進去，看到陳膺洲、田德馨站在法台下面的角落，是我面對
    法台靠左邊的角落，程研站在陳、田二人旁邊，而乙○○站在法台下中間的桌子
    前面，當時楊叫程不要再講了，程、田、陳則互相大聲爭吵‧‧‧」等語（見同
    上偵查卷第三一頁、原審卷第四二至四三頁），證人黃瑞民於偵查中及原審調查
    時證稱：「‧‧‧我就跑過來，四位當事人有拉扯，我看到程研打甲○○，乙○
    ○是要拉開他們還是要打他們我不確定，進去前洪聖雄先進去，我們就把當事人
    拉開，乙○○就出去，程研一直在罵‧‧‧」、「‧‧‧我就趕快過去看，進去
    時，我同事洪聖雄已經在裡面，我看到甲○○、程研二人有肢體接觸在拉扯，田
    德馨站在陳旁邊，當時我那個角度沒有辦法看到田跟程是否有肢體接觸拉扯，而
    乙○○在程左後方，楊當時是要去把雙方拉開的樣子‧‧‧」等語（參見同上偵
    查卷第三二頁、原審卷第六六頁），證人黃志榮於原審調查時證稱：「‧‧‧三
    ０六偵查庭有發生爭執，我趕快進去看，看到陳、田、程在裡面，我同事洪聖雄
    及黃瑞民也在裡面，當時陳、田站在偵查庭前面的桌子前，洪站在他們後面，程
    也站在桌子前，只是站的比較旁邊，程是站在陳、田二人的右邊，我們同事有把
    他們隔開，黃站在程的右邊，當時並沒有看到庭上的乙○○在偵查庭內‧‧‧，
    另外我對乙○○是否有闖進法庭打人則完全沒有印象。」等語（見原審卷第五三
    、五四頁），本件案發時適在現場之證人黃瑞民已證稱被告乙○○係勸架而非參
    與毆打告訴人。綜上，告訴人甲○○、田德馨二人之指訴既有不一，且本件案發
    時適在現場之證人許培彥、洪聖雄、黃瑞民、黃志榮等人亦無法明確指證被告乙
    ○○確有與同案被告程研共同傷害告訴人即被告甲○○、田德馨之情事，即難以
    告訴人甲○○、田德馨之片面指訴而遽認被告乙○○有傷害罪責。
  (二)本件告訴人即被告甲○○及同案被告田德馨二人固迭於偵查中及原審調查、審理
    時指訴被告乙○○於前述偵查庭訊結束後，尚於該偵查大樓三樓之樓梯間，以「
    我都敢進法庭打你了，在外面要讓你死的更難看」等語，恐嚇甲○○云云，惟證
    人即當時在現場處理雙方糾紛之臺灣板橋地方法院檢察署值勤法警洪聖雄於偵查
    中及原審調查時證稱：「‧‧‧他們開完庭後，我走在程研、乙○○與甲○○、
    田德馨中間，我看見他們走下去後，程研及乙○○已經往二樓走下去後，我才走
    下去一樓拿點名單，我到一樓時，甲○○及田德馨還沒有下來。我從３０５走出
    來時，程研及乙○○在三樓樓梯口，甲○○及田德馨在法庭外面，我沒聽到他們
    之間的對話，我從３０５出來後，沒聽到雙方有對談‧‧‧」、「‧‧‧要到一
    樓拿點名單，我下樓的過程中，剛好跟在程、楊二人後面，我當時一出偵查庭準
    備下樓時，程、楊剛好在樓梯口，我就跟著他們下去，那時我沒有特別注意陳、
    田二人在哪裡，我跟著程、楊二人到一樓，然後我拿點名單，他們二人就出去了
    ‧‧‧（上述你跟著程、楊下樓的過程中，是否有見聞程、楊二人有和其他人吵
    架或恐嚇他人？）沒有，如果有的話，我應該會有印象‧‧‧一直到我要下樓拿
    點名單走到樓梯口時才看到程、楊二人，那時我沒有特別注意到陳、田二人是否
    也在那旁邊，因為當時人很多‧‧‧」等語（見同上偵查卷第三一頁背面、原審
    卷第四二至四五頁），證人即當時在現場處理雙方糾紛之臺灣板橋地方法院檢察
    署法警黃瑞民亦於偵查中及原審調查時證稱：「‧‧‧他們開完庭後我沒跟他們
    走‧‧‧」、「‧‧‧他們就繼續開庭，之後我就回三０八繼續值勤，後來他們
    開完庭如何離開，我就不清楚了‧‧‧」等語（見同上偵查卷第三二頁、原審卷
    第六七頁），證人即當時在現場處理雙方糾紛之臺灣板橋地方法院檢察署法警黃
    志榮於原審調查時證稱：「‧‧‧等開完庭筆錄簽完後，他們就各自離開，不過
    我記得他們簽筆錄的次序有先後，應該是先簽完名的人先離開，同時我也記得陳
    、田二人是一起走的，他們離開偵查庭後如何下樓，我就不清楚了，因為我後面
    還有案子要值勤，只不過後來我下樓拿點名單時，有看到陳、田二人在按鈴申告
    處那裡，我還聽到受理的同事告訴他們，要告要有驗傷單‧‧‧當時我有看到他
    們走出偵查庭到走廊，可是他們到走廊後如何下樓的過程，我沒有特別注意，另
    外我對乙○○完全沒有印象‧‧‧」等語（見原審卷第五四頁），綜上以觀，證
    人即本件案發時適在現場處理雙方糾紛之臺灣板橋地方法院檢察署值勤法警洪聖
    雄、黃瑞民、黃志榮等人，既均未見聞或聽聞被告乙○○確有出言恐嚇被告甲○
    ○之情事，則告訴人即被告甲○○、田德馨就此部分指訴之情節是否確與事實相
    符，容有產生合理懷疑之餘地，自無從憑以遽認被告乙○○成立何等恐嚇罪責。
  (三)卷附診斷證明書及當庭錄音帶譯文，固得證明告訴人甲○○、田德馨受有前開傷
    害及當時被告甲○○與田德馨確曾發生激烈言語及肢體衝突，惟被告乙○○是否
    有參與該等傷害犯行或對被告甲○○實施恐嚇犯行，仍無從憑該等診斷證明書及
    錄音帶譯文以資認定。
五、綜上所述，本件公訴人所指各端，既無足資證明被告乙○○涉有傷害或恐嚇罪嫌
    ，復查又無其他積極、確切之證據足資證明被告乙○○確有公訴意旨所指之上開
    犯行，被告乙○○犯罪屬不能證明，原審為無罪之諭知，核無不合。公訴人依告
    訴人所請以當庭錄音帶譯文中有被告乙○○曾聲稱你打人，當然我就要打你云云
    ，仍指被告乙○○確有傷害犯行，核無理由，上訴應予駁回。
據上論斷，應依刑事訴訟法第三百六十八條，判決如主文。
本案經檢察官王安明到庭執行職務。
中　　　華　　　民　　　國　　九十三　　年　　　三　　　月　　三十一　　日
                        臺灣高等法院刑事第七庭
                            審判長法  官  吳　啟　民
                                  法  官  施　俊　堯
                                  法  官  蘇　隆　惠
右正本證明與原本無異。
不得上訴。
                                  書記官  周　素　秋
中　　　華　　　民　　　國　　九十三　　年　　　三　　　月　　三十一　　日
附錄：本案論罪科刑法條全文
刑法第二百七十七條：
傷害人之身體或健康者，處三年以下有期徒刑，拘役或一千元以下罰金。
犯前項之罪，因而致人於死者，處無期徒或七年以上有期徒刑；致重傷者，處三年以
上十年以下有期徒刑。
